【裁判字號】    99,司家聲,160
【裁判日期】    990302
【裁判案由】    核定遺產管理人報酬
【裁判全文】
臺灣高雄地方法院民事裁定           99年度司家聲字第160號
聲  請  人  李育任律師即被繼承人甲○○之遺產管理人
上聲請人聲請核定遺產管理人報酬事件，本院裁定如下：
    主  文
聲請人任被繼承人甲○○（男，民國○○○年○月○○日生，身
分證統一編號：Ｚ000000000號）之遺產管理人之報酬
核定為新臺幣肆萬元。
程序費用新臺幣壹仟元由被繼承人甲○○之遺產負擔。
    理  由
一、按「遺產管理人，得請求報酬，其數額由親屬會議按其勞力
    及其與被繼承人之關係酌定之。」、「依本法之規定應開親
    屬會議時，由當事人、法定代理人或其他利害關係人召集之
    。」、「親屬會議不能召開或召開有困難時，依法應經親屬
    會議處理之事項，由有召集權人聲請法院處理之。」，民法
    第1183條、第1129條、第1132條第2 項前段分別定有明文。
二、本件聲請意旨略以：聲請人前經本院98年度財管字第61號民
    事裁定選任為被繼承人甲○○之遺產管理人，嗣依本院99年
    度司家催字第16號民事裁定為公示催告，並於民國99年1 月
    23日刊登於民眾日報，以及辦理遺產管理人登記與配合本院
    處理本院98年度司執字第114541號強制執行程序後續拍賣事
    宜，並代墊款項新臺幣（下同）2,600 元。茲因遺產管理人
    之報酬已難期待由親屬會議酌定，爰依法聲請本院酌定本件
    遺產管理人報酬為5 萬元，以便日後向本院民事執行處聲請
    參與分配等語。
三、經查：
  (一)本件被繼承人甲○○死亡後，其繼承人均已拋棄繼承權，且
    未經親屬會議選定遺產管理人，經本院選任聲請人為被繼承
    人之遺產管理人乙節，有本院98年度財管字第61號民事裁定
    暨確定證明書附卷可稽，堪信為真實。準此，聲請人顯難召
    開親屬會議酌定其管理遺產之報酬，是其本於利害關係人之
    地位，聲請本院酌定報酬，洵屬有據。
  (二)聲請人主張之前揭事實，除上述裁定外，另據其提出本院99
    年度司家催字第號民事裁定、民眾日報廣告刊出證明單、本
    院自行收納款項統一收據、廣告費收據、本院民事執行處99
    年1 月26日雄院高98司執竹字第114541號通知等件影本各1
    份為證，堪信為真實。
  (三)本院審酌：本件被繼承人之遺產經核定其土地及房屋最低拍
    賣價格為2,640,000 元，有本院民事執行處99年1 月26日雄
    院高98司執竹字第114541號通知1 份附卷可參，其債權人有
    國泰人壽保險股份有限公司，除此之外，尚無其他債權人及
    受遺贈人為報明債權及為願否受遺贈之聲明，足見其遺產法
    律關係尚難繁瑣；以及聲請人業已為閱卷、聲請公示催告、
    登報、查詢被繼承人財產等管理遺產行為；且考量聲請人處
    理上開事務及後續所需時間之久暫、耗費人力之程度及各債
    權人受償權利之保障等一切情狀，認聲請人任被繼承人甲○
    ○遺產管理人之報酬金額核定為40,000元（含已代墊費用）
    ，即屬適當，爰酌定如主文第1 項所示。
四、末按依法應由關係人（包括聲請人、相對人及其他利害關係
    人）負擔費用者，法院裁定命關係人負擔時，應一併確定其
    數額，非訟事件法第24條第1 項所明定。經核本件聲請事件
    ，應徵之程序費用為1,000 元，依非訟事件法第157 條規定
    ，應由遺產負擔，爰併予確定如主文第2 項所示，附此敘明
    。
五、依非訟事件法第157 條、第24條第1 項，裁定如主文。
六、如對本裁定抗告，須於裁定送達後10日之不變期間內，向本
    院提出抗告狀，並繳納抗告費1,000元。
中    華    民    國    99    年    3     月    2     日
                  家事法庭  司法事務官  林于莙

司法院資訊處製作；財團法人民間司法改革基金會備份。
